【裁判字號】    92,訴,160
【裁判日期】    920429
【裁判案由】    偽造文書
【裁判全文】
臺灣屏東地方法院刑事判決                          九十二年度訴字第一六號
    公  訴  人  臺灣屏東地方法院檢察署檢察官
    被      告  乙○○
右被告因偽造文書案件，經檢察官提起公訴（九十一年度偵字第三三六八號），本院
判決如左：
     主  文
乙○○無罪。
     理  由
一、公訴意旨略以：乙○○於民國九十年十二月間自任會首，在屏東縣屏東市○○路
    七二四巷二一號五樓之住處，召集互助會，分別邀集丁○○、于淑光、丙○○等
    人入會，詎乙○○基於偽造文書之犯意，在互助會單上虛列「林賽麗」為會員，
    連同會首共計二十六會，約定每人每會為新台幣二萬元，採外標方式標會，每月
    二十日在前揭處所開標，會期至九十三年二月止。而乙○○利用會員彼此間互不
    相識及未親自前往標會之機會，於九十一年四月二十日二十時許，偽填「林賽麗
    」之姓名於標單上，並於開標時持偽造之標單參與競標行使而得標，足生損害於
    林賽麗。嗣於九十一年五月間，乙○○因病住院，該互助會無法繼續如期開標，
    丁○○、于淑光、丙○○等人幾經打聽後，始知悉上情。因認乙○○涉犯刑法第
    二百十六條、第二百二十條第一項、第二百十條之行使偽造私文書罪。
二、公訴人上開所認，無非以證人林賽麗於偵查中所證：當初是甲○○打電話問我是
    否要跟會，我告訴她景氣不好，我不要跟，後來那些債權人跑來向我要錢，並稱
    我已標下會，我才知道這件事，但一開始甲○○是告訴我，是她要當會首，關於
    那個會，我根本就不知道等語，及卷附互助會單一紙等資為論據。訊據被告乙○
    ○則堅詞否認有偽簽林賽麗之姓名於標單上，並參與投標之犯行，辯稱：林賽麗
    是甲○○介紹的，甲○○總共幫我邀陳中海、鍾和金、黃芽及林賽麗四個會員，
    黃芽後來不要參加，我不知道林賽麗後來也沒有參加，又把會頂給羅淑娟，因為
    這四個會員之會款，我都是一併向甲○○收的，而且也是甲○○寫林賽麗之標單
    去投標的，再由其他會員幫忙抽籤決定由何人得標等語。
三、按犯罪事實應依證據認定之，無證據不得推定其犯罪事實。又不能證明被告犯罪
    者，應為無罪之諭知。刑事訴訟法第一百五十四條、第三百零一條第一項分別定
    有明文。經查：被告上開所辯，業據證人甲○○到庭證述：「 (林賽麗的會頂讓
    給羅淑娟的事情，被告乙○○是否知情？)被告乙○○並不知情」、「 (羅淑娟
    的會錢如何交給被告乙○○？)會錢都是我交給被告乙○○的，我沒有告訴她說
    這是何人的會錢，因為我一次都繳給被告乙○○三個會的錢，也就是每月給被告
    乙○○六萬元會錢，就是陳中海、鍾和金，還有羅淑娟的會錢一共六萬元，所以
    我不用特別解釋會錢是誰的」、「 (九十一年四月時羅淑娟標下該會，標單係何
    人寫的？)是羅淑娟託我幫她寫的，開標的地點是在我家，也就是屏東市○○路
    我的住處開標」等語屬實，另參諸證人林賽麗上開證詞及證人羅淑娟於偵訊時證
    述：「 (為何會單上沒妳的名字？)我是透過甲○○的介紹才加入的，我是用甲
    ○○的名義跟的，所以會單上沒有我的名字」、「 (為何會單上亦無甲○○的名
    字？)我都透過甲○○處理，連會單都未看過，因我與丁女很好，我信任她」等
    語，顯見證人林賽麗及羅淑娟就本件互助會事宜，確實係透過甲○○代為辦理，
    並未與被告乙○○聯繫過，被告辯稱不知羅淑娟後來代林賽麗參加互助會等語，
    即非無據。是公訴人所提之證據尚無法證明被告有行使偽造私文書之犯行，依上
    說明，應為被告無罪之諭知。
據上論斷，應依刑事訴訟法第三百零一條第一項，判決如主文。
本案經檢察官林吉泉到庭執行職務
中      華      民      國     九十二     年     四     月    二十九    日
                                      臺灣屏東地方法院刑事第一庭
                                          法  官  包梅真
右正本證明與原本無異。
如不服本判決應於收受本判決送達後十日內向本院提出上訴書狀，其未敘述上訴理由
者，並得於提起上訴後十日內向本院補提理由書狀（均須按他造當事人之人數附繕本
 ）「切勿逕送上級法院」
                                    書記官   滕一珍
中    華    民    國     九十二      年      五      月       二      日


司法院資訊處製作；財團法人民間司法改革基金會備份。
